臺灣臺中地方法院刑事判決
111年度金訴字第569號
公  訴  人  臺灣臺中地方檢察署檢察官
被      告  徐育祥


上列被告因詐欺等案件，經檢察官提起公訴（111年度偵字第911
號），本院判決如下：
    主    文
徐育祥共同犯洗錢防制法第十四條第一項之洗錢罪，處有期徒刑
伍月，併科罰金新臺幣貳萬元，罰金如易服勞役，以新臺幣壹仟
元折算壹日。未扣案之犯罪所得新臺幣拾參萬柒仟元沒收，於全
部或一部不能沒收或不宜執行沒收時，追徵其價額。
    犯罪事實
一、徐育祥知悉詐欺集團經常利用他人存款帳戶供作轉帳取款之
    帳戶，以此方式獲取詐騙所得之不法款項，並逃避執法人員
    追查，且可預見真實年籍姓名不詳之人要求其提供金融帳戶
    資料，係擬供為詐欺等不法犯罪行為贓款匯入之人頭帳戶之
    用，竟與真實姓名年籍不詳、自稱「阿傑」之成年人意圖為
    自己不法之所有，共同基於詐欺取財、一般洗錢之犯意聯絡
    ，於民國110年7月20日前某時，在不詳地點，將其向中國信
    託商業銀行申設之帳號000000000000號帳戶(下稱徐育祥中
    信帳戶)提供予「阿傑」，不詳之人即於110年7月16日某時(
    起訴書誤載為110年7月20日)，透過Instagram社群軟體(暱
    稱「媛」)與鄭丞志結識，復而利用LINE通訊軟體(暱稱「pu
    ppy」)與之聯繫，佯稱：開放幾個可以出來開房間名額，須
    先繳交保證金，可透過網站投資獲利云云，以該方式對鄭丞
    志施以詐術，致其誤信為真，因而陷於錯誤，於110年7月20
    日13時12分44分許，在臺北市○○區○○路0段000號臺北富邦銀
    行安和分行，臨櫃匯款新臺幣(下同)13萬7,000元至蔡永安
    向中國信託商業銀行申設之帳號000000000000號帳戶(下稱
    蔡永安中信帳戶)，再經不詳之人於同日13時21分27秒許，
    操作網路銀行，將鄭丞志匯出之贓款13萬7,000元連同其他
    款項共23萬元，自蔡永安中信帳戶再為轉帳至徐育祥中信帳
    戶，徐育祥旋於同日14時27分許，在不詳金融機構，將鄭丞
    志匯出之贓款13萬7,000元連同其餘不詳款項共44萬5,000元
    ，自徐育祥中信帳戶加以提領，藉此掩飾犯罪所得來源、去
    向。嗣鄭丞志發現受騙後報警處理，始悉上情。
二、案經鄭丞志訴由臺北市政府警察局大安分局報告臺灣臺中地
    方檢察署檢察官偵查起訴。
    理  由
壹、證據能力方面：
一、本案據以認定被告徐育祥犯罪之供述證據：即證人鄭丞志、
    蔡永安分別於警詢時之證述部分，公訴人及被告在本院110
    年5月24日審理時，均表示同意作為證據使用(見本院卷第35
    6-358頁)，復經本院審酌認前揭警詢係承辦警員依法通知詢
    問，該等詢問過程並無違法或不當之情況，應屬適當，依刑
    事訴訟法第159條之5第1項之規定，具有證據能力。
二、又本案認定事實引用之卷內其餘非供述證據，並無證據證明
    係公務員違背法定程序取得，依刑事訴訟法第158條之4規定
    反面解釋，亦均有證據能力。
貳、實體部分：
一、認定犯罪事實根據之證據及理由：
    訊據被告矢口否認有何詐欺取財、一般洗錢之犯行，辯稱：
    「阿傑」係與伊配合買香菇之人，會向伊叫貨，因為疫情關
    係，前於109年4月間跑路，當時還欠伊4、50萬元，後來於1
    10年6月下旬，「阿傑」向伊叫貨，伊表示要給錢，後來7月
    20幾日，「阿傑」將貨款以匯款方式還伊，共匯款40幾萬元
    ，同時期有多筆匯款都是「阿傑」匯給伊，「阿傑」真的欠
    伊錢，從110年7月20日至同年7月21日止，這些錢都是「阿
    傑」叫人匯款給伊云云，惟查：
　㈠被告確有於110年6月17日某時，向中國信託商業銀行申設取
    得前揭徐育祥中信帳戶之存摺、金融卡及密碼等情，業為被
    告於警詢時所自承【見臺灣臺中地方檢察署111年度偵字第9
    11號偵查卷宗(下稱偵卷)第16頁】，且有中國信託商業銀行
    股份有限公司110年9月13日中信銀字第110224839236784號
    函暨檢附徐育祥中信帳戶相關資料(含客戶基本資料1紙、中
    國信託銀行存款交易明細表1紙、中國信託銀行自動化LOG資
    料-財金交易1紙)共4紙、中國信託商業銀行股份有限公司11
    1年1月20日中信銀字第111224839021641號函暨檢附徐育祥
    中信帳戶相關資料(含客戶基本資料1紙、中國信託銀行存款
    交易明細表1紙、中國信託銀行自動化LOG資料-財金交易1紙
    )共4紙在卷可稽(見偵卷第105-111、175-181頁)；而告訴人
    鄭丞志確有遭不詳之人佯以投資為由加以詐欺，復依指示匯
    款13萬7,000元至蔡永安中信帳戶，再經轉帳匯款23萬元至
    徐育祥中信帳戶，旋由被告將該帳戶內款項提領一空等情，
    業為被告所不爭執，且經證人鄭丞志、蔡永安分別於警詢時
    證述甚詳(鄭丞志部分：見偵卷第35-37頁；蔡永安部分：見
    偵卷第31-33頁)，復有內政部警政署反詐騙諮詢專線紀錄表
    (鄭丞志)、臺北市政府警察局大安分局安和路派出所受理詐
    騙帳戶通報警示簡便格式表(鄭丞志)各1紙、中國信託商業
    銀行股份有限公司110年8月11日中信銀字第11022483919634
    6號函暨檢附蔡永安中信帳戶相關資料(含客戶基本資料1紙
    、中國信託銀行存款交易明細表3紙、中國信託銀行自動化L
    OG資料-財金交易2紙)共7紙、中國信託商業銀行股份有限公
    司110年9月13日中信銀字第110224839236784號函暨檢附徐
    育祥中信帳戶相關資料(含客戶基本資料1紙、中國信託銀行
    存款交易明細表1紙、中國信託銀行自動化LOG資料-財金交
    易1紙)共4紙、臺北富邦銀行匯款委託書(證明聯)/取款憑條
    翻拍照片(鄭丞志)1張、對話紀錄截圖資料(鄭丞志)2紙、投
    資交易平臺截圖照片2張、中國信託商業銀行股份有限公司1
    11年1月20日中信銀字第111224839021641號函暨檢附徐育祥
    中信帳戶相關資料(含客戶基本資料1紙、中國信託銀行存款
    交易明細表1紙、中國信託銀行自動化LOG資料-財金交易1紙
    )共4紙附卷供參(見偵卷第39-40、41、91-103、105-111、1
    13、115、119、117、175-181頁)，足認前開告訴人遭詐欺
    而匯出詐欺贓款後，該款項經輾轉匯入徐育祥中信帳戶內，
    被告確有提領上開被害人遭詐欺贓款之行為分擔，客觀上實
    已該當於掩飾特定犯罪所得去向之行為，核其所為即屬詐欺
    取財及一般洗錢等構成要件行為之實行，至為明確。
　㈡被告雖以前揭情詞置辯，然據被告於警詢時陳稱：徐育祥中
    信帳戶之存摺、金融卡及密碼都為伊所保管，沒有借給他人
    ，自稱「阿傑」之買家長期向伊叫貨買菜，「阿傑」每天都
    向伊叫貨並先賖帳，也會向伊借一些資金去挪用，直至109
    年4月間，「阿傑」跑路，當時「阿傑」還欠伊約25萬元，
    於110年6月下旬，「阿傑」又來市場找伊批貨，伊就告知「
    阿傑」，未將先前帳款結清前，不供貨給「阿傑」，「阿傑
    」告以給予1個月時間將款項結清，伊就提供徐育祥中信帳
    戶給「阿傑」，直到110年7月20日，收到23萬元匯款後，伊
    以為是「阿傑」將欠款返還，伊有於110年7月20日提領44萬
    5,000元，當時伊將一半款項都繳給批發市場廠商，另一半
    做為伊營利所得供己使用等語(見偵卷第15-18頁)，復於偵
    訊時陳稱：徐育祥中信帳戶之存摺、金融卡及密碼都為伊所
    保管，沒有出借、出賣給他人，伊係做菇類批發市場買賣，
    該帳戶係給客戶匯錢後，伊也要臨櫃提款後繳納貨款，伊有
    於110年7月20日提領44萬5,000元，同日陸續有5筆款項匯入
    ，係「阿傑」向伊買香菇，「阿傑」向伊拿貨、收貨，也有
    向伊借貸，金額總共4、50萬元，「阿傑」向伊叫貨約25萬
    元，其他有5,000元、1萬元不等金額向伊借貸，伊知道「阿
    傑」陸續還款給伊，伊領錢出來是要繳納貨款，伊無法提供
    伊與「阿傑」間金錢往來紀錄，因為單據都遭「阿傑」拿走
    ，菜販向伊表示「阿傑」住苗栗，伊不知道其本名，完全是
    信任關係等語(見偵卷第199-201頁)，而於本院準備程序及
    審理時陳稱：伊是做生意，伊沒有將錢交給任何人，「阿傑
    」是與伊配合買香菇之人，會來攤位向伊叫貨，因為疫情關
    係，後來就失蹤沒有來向伊買貨，於109年4月跑路，跑路當
    時尚積欠伊現金4、50萬元，之前講20幾萬元是貨款，加上
    積欠伊現金共約4、50萬元，於110年6月下旬，「阿傑」來
    攤位向伊表示中秋節將至，是不是可以批貨等語，伊表示要
    給伊錢，後來於7月20幾日，「阿傑」將貨款以匯款方式給
    伊，總共匯款40幾萬元，徐育祥中信帳戶都是伊在菜市場買
    賣使用，就是客戶匯款到徐育祥中信帳戶，因為疫情關係，
    伊於110年6月17日申辦徐育祥中信帳戶，開戶後，直至「阿
    傑」匯錢給伊前，伊都沒有使用該帳戶，「阿傑」只是單純
    在菜市場與伊買賣之人，伊不知道「阿傑」之真實姓名，伊
    等只是買賣認識而已，從110年7月20日到同年7月21日間，
    在這同時期有多筆匯款給伊，全部都是「阿傑」匯款給伊，
    「阿傑」真的欠伊錢，但是伊不知道「阿傑」叫誰匯款等語
    (見本院卷第33-34、36、359頁)，稽諸被告前後供述內容，
    前於警詢時雖辯稱「阿傑」積欠貨款及借款共25萬元後，其
    後失去聯繫，逾1年後再度出現，而於110年7月20日，自認
    匯入徐育祥中信帳戶之23萬元係「阿傑」償還先前債務之款
    項，然於偵訊及本院審理時，竟翻異前詞而辯稱：「阿傑」
    積欠貨款25萬元，連同陸續出借5,000元、1萬元不等金額，
    共積欠4、50萬元，自110年7月20日起至同年7月21日止期間
    ，匯入徐育祥中信帳戶之款項均係「阿傑」所匯款，作為償
    還先前貨款及借款等債務使用等情，是以被告對於其與「阿
    傑」間成立之債權金額為何乙節，先後供述已有歧異，是以
    被告所辯稱上開匯款係「阿傑」償還先前借貸款項乙情，即
    非無疑。再者，被告固於本院準備程序時，提出相關銷貨單
    與對帳單等單據為憑，然究諸上開單據開立時間，分別於10
    8年2月、110年12月起至111年4月止等時點，並無被告主張
    「阿傑」向其批貨之註記，其上亦無被告辯稱其出貨予「阿
    傑」之相關記載，且客戶名稱均僅為手寫「徐」、「徐r」
    、「徐先生」等字樣，此有銷貨單與對帳單1份在卷可稽(見
    本院卷第65-350頁)，實難認定「阿傑」曾向被告訂貨、出
    貨等情詞為真，是前開徐育祥中信帳戶內匯款是否為「阿傑
    」償還被告先前貨款、借貸之款項乙節，本難僅以前開存在
    諸多瑕疵且不一致之辯詞及毫無關連之單據，逕為有利於被
    告之認定；此外，卷附被告提出之攤販營業現場照片(見本
    院卷第49-63頁)，僅資證明被告從事市場相關工作，然此究
    與被告有無將前揭徐育祥中信帳戶提供作為「阿傑」償還貨
    款、借款使用乙情無涉。則本案被告既無法提出積極證據佐
    證前開辯解之真實性，顯可疑其所辯洵屬臨訟卸責之詞，自
    難採信。
　㈢綜上所述，被告前揭所辯，不足採信。本案犯罪事實明確，
    被告前開犯行均堪認定，應予依法論科。
二、論罪科刑：
  ㈠按105年12月28日修正公布，於106年6月28日生效施行之洗錢
    防制法第2條第2款、第3條第2款規定，掩飾刑法第339條詐
    欺取財犯罪所得去向之行為，亦可構成洗錢罪。參諸洗錢防
    制法第2條修正理由第3點：維也納公約第3條第1項第b款第i
    i目規定洗錢行為態樣，包含「隱匿或掩飾該財產的真實性
    質、來源、所在地、處置、轉移、相關的權利或所有權」之
    洗錢類型，例如：一犯罪行為人出具假造的買賣契約書掩飾
    某不法金流；二貿易洗錢態樣中以虛假貿易外觀掩飾不法金
    流移動；三知悉他人有將不法所得轉購置不動產之需求，而
    擔任不動產之登記名義人或成立人頭公司擔任不動產之登記
    名義人以掩飾不法所得之來源；四提供帳戶以掩飾不法所得
    之去向，例如：販售帳戶予他人使用。修正後條文雖未完整
    規範上開公約所列全部隱匿或掩飾態樣，然已可見提供、販
    售帳戶予他人使用，係掩飾不法所得去向之典型行為。準此
    ，被告將上開徐育祥中信銀行帳戶提供予自稱「阿傑」之成
    年人，以致難以循線追查告訴人遭詐欺財物下落之犯行，應
    屬掩飾洗錢防制法第3條第2款所規範之詐欺犯罪，屬同法第
    2條第2款所規範之洗錢行為，應依同法第14條之規定論處。
    是被告非但提供上開徐育祥中信銀行帳戶，其後更依「阿傑
    」指示參與提領詐欺款項之構成要件行為，是核被告徐育祥
    所為，係犯刑法第339條第1項之詐欺取財罪與洗錢防制法第
    14條第1項之洗錢罪。至起訴意旨雖認被告係涉犯刑法第339
    條之4第1項第2款之三人以上共同詐欺取財罪嫌，稽以被告
    迭於警詢、偵訊、本院準備程序及審理時均供承其係將徐育
    祥中信銀行帳戶提供予「阿傑」等語，陳明與被告實際接洽
    之人除「阿傑」外，並無其他人在場，且依卷內證據資料所
    示，僅可認定被告與「阿傑」間共犯之情節，尚無足資認定
    被告知悉所參與之詐欺集團人員達三人以上之證據存在，自
    無從逕以刑法第339條之4第1項第2款之三人以上共同詐欺取
    財罪相繩。從而，起訴書此部分認定尚有未洽，惟二者基本
    社會事實同一，本院於審理時業已當庭告知被告變更後之罪
    名及法條(見本院卷第354頁)，已足使被告得以充分行使防
    禦權，爰依法變更起訴法條，附此敘明。
  ㈡被告前揭所為，係以一行為同時觸犯詐欺取財及一般洗錢等
    罪，為想像競合犯，依刑法第55條前段之規定，從一重之洗
    錢罪處斷。
  ㈢被告與「阿傑」共同參與本案犯行，具有犯意聯絡及行為分
    擔，應論以共同正犯。
  ㈣爰以行為人之責任為基礎，審酌被告提供前揭徐育祥中信銀
    行帳戶予「阿傑」，致使真正犯罪者得以隱匿其身分，助長
    詐欺犯罪猖獗，破壞社會治安及金融秩序，造成警察機關查
    緝犯罪之困難，並使告訴人受有匯入該帳戶金額之損失，被
    告其後更參與提領詐欺贓款之行為分擔，所為應予非難，又
    被告犯後猶否認犯行，未見悔意，復未與告訴人達成和解，
    並無彌補被害人所受損害之具體表現，兼衡被告過去並無前
    科，有臺灣高等法院被告前案紀錄表1份在卷可稽(見本院卷
    第15頁)，素行良好，暨其高職畢業學歷，目前在市場工作
    且家境勉持之生活狀況，業據被告陳明在卷【詳個人戶籍資
    料(完整姓名)查詢結果內教育程度註記欄之記載，見本院卷
    第13、360頁】，參酌其犯罪動機、目的、手段等一切情狀
    ，量處如主文所示之刑，併就罰金刑部分諭知易服勞役之折
    算標準，以資儆懲。
  ㈤按犯罪所得，屬於犯罪行為人者，沒收之；前二項之沒收，
    於全部或一部不能沒收或不宜執行沒收時，追徵其價額，刑
    法第38條之1第1項前段、第3項分別定有明文。查，被告提
    供前開徐育祥中信銀行帳戶並參與提領告訴人遭詐欺之贓款
    ，其後更將提領之部分款項交予其他廠商，部分款項供作己
    用等情，業為被告所自承(見偵卷第17頁)，核屬被告因本案
    犯罪所得財物，雖未扣案，仍應依刑法第38條之1第1項前段
    及第3項規定宣告沒收，於全部或一部不能沒收或不宜執行
    沒收時，追徵其價額。
據上論斷，應依刑事訴訟法第299條第1項前段、第300條，洗錢
防制法第2條第1項、第14條第1項，刑法第11條前段、第28條、
第339條第1項、第55條前段、第42條第3項、第38條之1第1項前
段、第3項，刑法施行法第1條之1第1項，判決如主文。
本案經檢察官郭明嵐提起公訴，檢察官朱介斌到庭執行職務。
中　　華　　民　　國　 111　　年  　6 　　月　　28　　日
                  刑事第十五庭審判長法　官　簡佩珺
                                    法  官  張雅涵
                                    法  官  湯有朋
以上正本證明與原本無異。
如不服本判決應於收受送達後20日內向本院提出上訴書狀，並應
敘述具體理由；其未敘述上訴之理由者，應於上訴期間屆滿後20
日內向本院補提理由書（均須按他造當事人之人數附繕本）「切
勿逕送上級法院」。
告訴人或被害人如不服判決，應備理由具狀向檢察官請求上訴，
上訴期間之計算，以檢察官收受判決正本之日起算。
                                    書記官  黃美雲
中　　華　　民　　國　　111 　年　　6 　　月　　28　　日
附錄本案論罪科刑法條：
刑法第339條第1項
意圖為自己或第三人不法之所有，以詐術使人將本人或第三人之
物交付者，處5年以下有期徒刑、拘役或科或併科50萬元以下罰
金。
洗錢防制法第14條第1項
有第2條各款所列洗錢行為者，處7年以下有期徒刑，併科新臺幣
5百萬元以下罰金。